臺灣臺中地方法院簡易民事判決
110年度中簡字第2619號
原      告  富邦產物保險股份有限公司

法定代理人  羅建明  
訴訟代理人  林揚軒  
被      告  陳秀珠  
訴訟代理人  林語彤  
上列當事人間請求損害賠償事件，本院於民國111年4月26日言詞
辯論終結，判決如下：
主      文
被告應給付原告新臺幣59,870元，及自民國110年4月27日起至清
償日止，按週年利率百分之5計算之利息。
原告其餘之訴駁回。
訴訟費用由被告負擔百分之35，餘由原告負擔。
本判決原告勝訴部分得假執行。
    事實及理由
一、原告主張：被告於民國108年3月25日上午10時29分許，駕駛
    車牌號碼000-0000號自小客車（下稱肇事車輛），沿臺中市
    烏日區高鐵路2段由東往西方向行駛，於行經高鐵路2段與高
    鐵二路交岔路口擬左轉高鐵二路時，本應注意行駛至交岔路
    口，其行進應遵守燈光號誌，且依當時情形並無不能注意之
    情事，竟疏未注意及此，未待左轉之燈光號誌亮起，貿然左
    轉，致撞及伊所承保訴外人謝昇霖所有及駕駛，適沿高鐵路
    2段由西往東方向直行之車牌號碼000-0000號自小客車（下
    稱系爭保車），系爭保車因而毀損。被告因過失撞損系爭保
    車，依法自應負損害賠償責任。伊已依保險契約之約定賠付
    謝昇霖修復費用新臺幣（下同）178,980元（含零件費用133
    ,070元、工資費用45,910元），爰依保險法第53條第1項及
    侵權行為之法律關係提起本件訴訟等語，並聲明：被告應給
    付原告178,980元，及自起訴狀繕本送達翌日起至清償日止
    ，按週年利率百分之5計算之利息。
二、被告則以：系爭保車駕駛謝昇霖有闖紅燈，故修理費用須按
    過失比例分配，且須折舊等語，資為抗辯，並聲明：原告之
    訴駁回。
三、得心證之理由
  ㈠原告主張被告於上揭時、地駕駛肇事車輛左轉時，與對向直
    行之系爭保車發生碰撞，致系爭保車毀損等情，業據提出與
    其所述相符之臺中市政府警察局道路交通事故初步分析研判
    表、道路交通事故現場圖、當事人登記聯單、系爭保車行車
    執照、駕駛執照、汽車險理賠申請書、汽車險重大賠案工料
    理算明細表、中部汽車股份有限公司LS南台中廠估價單、系
    爭保車車損照片、統一發票為證（見本院卷第21-65頁），
    並有道路交通事故調查報告表㈠、㈡、臺中市政府警察局道路
    交通事故談話紀錄表、補充資料表、現場照片在卷足參（見
    本院卷第75-81頁、第91頁、第95-102頁），且為被告所不
    爭執，自堪信為真實。
　㈡按汽車、機車或其他非依軌道行駛之動力車輛，在使用中加
    損害於他人者，駕駛人應賠償因此所生之損害，民法第191
    條之2前段定有明文，此係專為非依軌道行駛之動力車輛在
    使用中駕駛人之責任而為舉證責任倒置之規定，故凡動力車
    輛在使用中加損害於他人者，即應負賠償責任，由法律推定
    駕駛人侵害他人之行為係出於過失。查本件事故係因被告駕
    駛肇事車輛行經上開路段時，撞及系爭保車，致系爭保車毀
    損，既如前述，則系爭保車所有權人謝昇霖就系爭保車毀損
    所受之損害，顯然係因被告使用車輛時侵害其對系爭保車之
    所有權而發生，是被告之行為與謝昇霖所受損害間，存有相
    當因果關係甚明，揆之前揭規定，本即應推定被告前揭侵害
    系爭保車所有權之行為係有過失。復按汽車行駛至交岔路口
    ，其行進、轉彎，應遵守燈光號誌，道路交通安全規則第10
    2條第1項第1款定有明文。經查：
　⒈本件事故地點為交岔路口，其號誌時相為左轉保護三時相號
    誌等情，有道路交通事故現場圖、現場照片在卷可憑（見本
    院卷第73頁、第95頁），可見系爭保車與欲左轉之肇事車輛
    通行時段為不同時相，雙方自無可能同時行向號誌皆為綠燈
    ，如依號誌指示行駛，應不發生衝突。被告於警詢時陳稱其
    沿高鐵路2段欲左轉高鐵2路時，與對向直行之車輛發生碰撞
    ，惟其不記得當時號誌等語（見本院卷第81頁），顯見被告
    於左轉前並未確認其行向之左轉綠燈已亮起，即貿然左轉，
    反觀系爭保車之駕駛謝昇霖於警詢時陳稱其駕駛系爭保車沿
    高鐵路2段直行，與欲左轉之對方車輛發生碰撞，致系爭保
    車左前車頭受損，然其當時行向號誌為綠燈等語（見本院卷
    第79頁），足見原告主張被告違反燈光號誌貿然左轉等情，
    信而有徵。而被告復未能就本件事故之發生並無過失之有利
    於己之事實舉證以實其說，則被告既違反燈光號誌貿然左轉
    ，致毀損系爭保車，其就本件事故之發生確有過失甚明。
　⒉被告雖辯稱系爭保車駕駛謝昇霖有闖紅燈之情形云云，惟系
    爭保車駕駛謝昇霖當時之行向為綠燈，業經本院認定如前，
    被告復未就系爭保車駕駛謝昇霖有闖紅燈乙節舉證以實其說
    ，是其上開辯稱，自難憑採。
　㈢又按因故意或過失，不法侵害他人之權利者，負損害賠償責
    任；不法毀損他人之物者，應向被害人賠償其物因毀損所減
    少之價值，民法第184條第1項前段及第196條分別定有明文
    。所謂因毀損減少之價額，得以修復費用為估定之標準，但
    以必要者為限，例如修理材料以新品換舊品應予折舊（最高
    法院77年度第9次民事庭會議決議意旨參照）。原告主張系
    爭保車因本件事故受損，支出修復費用178,980元（含零件
    費用133,070元、工資費用45,910元）等情，業據提出前開
    中部汽車股份有限公司LS南台中廠估價單、統一發票為證（
    見本院卷第35-41頁、第47-53頁、第65頁）。惟原告請求系
    爭保車之零件費用，既係以新零件更換被損害之舊零件，揆
    諸前揭說明，自應扣除零件折舊部分，始屬必要修復費用。
    而依行政院所頒「固定資產耐用年數表」及「固定資產折舊
    率表」之規定，非運輸業客車耐用年數為5年，依定率遞減
    法每年折舊1,000分之369。又系爭保車係於103年5月出廠，
    有行車執照在卷可憑（見本院卷第27頁），堪認系爭保車自
    出廠至本件事故即108年3月25日發生時，使用期間應為4年1
    1月（依營利事業所得稅查核準則第95條第6項所定「固定資
    產提列折舊採用定律遞減法者，以1年為計算單位，其使用
    期間未滿1年者，按實際使用之月數相當於全年之比例計算
    之，不滿1月者，以月計。」），則扣除折舊後之零件費用
    為13,960元（計算式詳如附表），復加計不生折舊問題之工
    資45,910元，系爭保車之必要修復費用應為59,870元（計算
    式：13,960＋45,910＝59,870）。
　㈣再按被保險人因保險人應負保險責任之損失發生，而對於第
    三人有損失賠償請求權者，保險人得於給付賠償金額後，代
    位行使被保險人對於第三人之請求權，保險法第53條第1項
    前段定有明文。而損害賠償祇應填補被害人實際損害，保險
    人代位被害人請求損害賠償時，依上開規定，如其損害額超
    過或等於保險人已給付之賠償金額，固得就其賠償之範圍，
    代位請求賠償，如其損害額小於保險人已給付之賠償金額，
    則保險人所得代位請求者，應祇以該損害額為限。本件原告
    因承保之系爭保車遭被告過失不法毀損，固依保險契約賠付
    予被保險人謝昇霖178,980元，有前開汽車險理賠申請書、
    汽車險重大賠案工料理算明細表附卷可參（見本院卷第31頁
    、第33頁），然被告應賠償系爭保車之損害額為59,870元，
    業如前述。從而，原告依保險法第53條第1項規定，代位請
    求被告賠償之範圍，亦僅得以該等損害額為限。是原告請求
    被告給付59,870元，自屬有據，逾此範圍之請求，應屬無據
    。
　㈤末按給付無確定期限者，債務人於債權人得請求給付時，經
    其催告而未為給付，自受催告時起，負遲延責任。其經債權
    人起訴而送達訴狀，或依督促程序送達支付命令，或為其他
    相類之行為者，與催告有同一之效力；又遲延之債務，以支
    付金錢為標的者，債權人得請求依法定利率計算之遲延利息
    。但約定利率較高者，仍從其約定利率；應付利息之債務，
    其利率未經約定，亦無法律可據者，週年利率為百分之5，
    民法第229條第2項、第233條第1項及第203條分別定有明文
    。本件原告對被告之侵權行為損害賠償債權，核屬無確定期
    限之給付，自應經原告之催告而未為給付，被告始負遲延責
    任。準此，原告請求被告給付自起訴狀繕本送達翌日即110
    年4月27日起（送達證書見本院卷第107頁）至清償日止，按
    週年利率百分之5計算之利息，洵屬有據，應予准許。
四、綜上所述，原告依保險法第53條第1項及侵權行為之法律關
    係，請求被告給付59,870元，及自110年4月27日起至清償日
    止，按週年利率百分之5計算之利息，為有理由，應予准許
    ，逾此範圍之請求，為無理由，應予駁回。
五、本判決原告勝訴部分，係就民事訴訟法第427條適用簡易程
    序所為被告敗訴之判決，依同法第389條第1項第3款規定，
    應依職權宣告假執行。　
六、本件事證已臻明確，兩造其餘攻擊防禦方法及所提證據，經
    本院審酌後，認與判決結果不生影響，爰不逐一論述，附此
    敘明。　　　
七、訴訟費用負擔之依據：民事訴訟法第79條。　　
中　　華　　民　　國　　111 　年　　5 　　月　　12　　日
                  臺灣臺中地方法院臺中簡易庭
                                  法　官　傅可晴
以上為正本係照原本作成。
如不服本判決，應於送達後廿日內，向本院提出上訴狀並表明上
訴理由，如於本判決宣示後送達前提起上訴者，應於判決送達後
廿日內補提上訴理由書（須附繕本）。如委任律師提起上訴者，
應一併繳納上訴審裁判費。
中　　華　　民　　國　　111 　年　　5 　　月　　13　　日
                                  書記官  錢  燕　　　　　　　　　　　　　　　
附表
-----
折舊時間           金額
第1年折舊值        133,070×0.369=49,103
第1年折舊後價值    133,070-49,103=83,967
第2年折舊值        83,967×0.369=30,984
第2年折舊後價值    83,967-30,984=52,983
第3年折舊值        52,983×0.369=19,551
第3年折舊後價值    52,983-19,551=33,432
第4年折舊值        33,432×0.369=12,336
第4年折舊後價值    33,432-12,336=21,096
第5年折舊值        21,096×0.369×(11/12)=7,136
第5年折舊後價值    21,096-7,136=13,960